最高法院刑事判決            一○○年度台上字第四九九三號
上  訴  人  鄧○○
選任辯護人  黃嘉明律師
上列上訴人因妨害性自主案件，不服台灣高等法院台中分院中華
民國一○○年七月六日第二審判決（一○○年度上訴字第一號，
起訴案號：台灣台中地方法院檢察署九十八年度偵字第二七八五
九號、九十九年度偵字第九○九八號），提起上訴，本院判決如
下：
    主  文
上訴駁回。
    理  由
按刑事訴訟法第三百七十七條規定，上訴於第三審法院，非以判
決違背法令為理由，不得為之。是提起第三審上訴，應以原判決
違背法令為理由，係屬法定要件。如果上訴理由書狀並未依據卷
內訴訟資料，具體指摘原判決不適用何種法則或如何適用不當，
或所指摘原判決違法情事，顯與法律規定得為第三審上訴理由之
違法情形，不相適合時，均應認其上訴為違背法律上之程式，予
以駁回。本件原判決撤銷第一審之判決，改判仍論處上訴人鄧○
○對心智缺陷之人強制性交罪刑，已敘明所憑之證據及認定之理
由；從形式上觀察，並無判決違背法令之情形存在。復查原判決
以上訴人辯稱伊係經告訴人甲女（姓名詳卷）之父親及工廠同事
謝金珠同意，始與甲女性交，且未以強暴方法為之等語，為卸責
之詞，不足採信。至上訴人對甲女施強暴時，甲女呼救聲音究係
「很大聲」或「太小聲」，不影響甲女所為關於上訴人強制性交
事實陳述之可信性，理由內已詳加審酌論敘。上訴意旨仍執陳詞
，謂甲女就其抗拒上訴人性交時之呼救聲，先稱「很大聲」，嗣
改稱「太小聲」，前後不符，顯非實在。且上訴人親吻甲女脖子
時，甲女未予反抗，雙方並順勢躺在床上，顯有性交之合意，無
須施以強暴，原判決不採信其辯解，遽認係強制性交，有違經驗
法則云云，對於原審採證認事職權之行使，暨原判決已明白論斷
之事項，任持己見指摘，不符第三審上訴之法定要件。再者，甲
女為輕度智能障礙之心智缺陷者，有身心障礙手冊可稽，復經行
政院衛生署草屯療養院鑑定屬實。而上訴人曾兩次與甲女見面晤
談，由甲女之言談舉止，應可預見其係心智缺陷之人，所辯不知
甲女心智缺陷云云，自非可取。又上訴人行為時，並無精神障礙
或其他心智缺陷，致辨識行為違法或依其辨識而行為之能力顯著
降低等情事，亦經鑑定明確，無從依刑法第十九條第二項規定減
輕其刑，原判決已逐一調查說明。上訴意旨猶泛稱其智商僅有六
十六，已達輕度智能不足之程度，甲女則為高中畢業，說話並無
異樣，一般人均無法得知其心智有缺陷云云，徒就原判決已明白
論斷之事項，漫事爭執，尤非適法之第三審上訴理由。其上訴為
違背法律上之程式，應予駁回。
據上論結，應依刑事訴訟法第三百九十五條前段，判決如主文。
中    華    民    國  一○○  年    九    月   十五   日
                      最高法院刑事第十一庭
                          審判長法官  陳  世  淙  
                                法官  陳  東  誥  
                                法官  何  菁  莪  
                                法官  施  俊  堯  
                                法官  洪  曉  能  
本件正本證明與原本無異
                                      書  記  官  
中    華    民    國  一○○  年    九    月   十九   日
                                                      v